臺灣高等法院民事裁定　　　　　　　　　 96年度抗字第967號
再抗　告人　永豐商業銀行股份有限公司
法定代理人　乙○○
代　理　人　陳永慶律師
上列再抗告人與相對人甲○○間假扣押事件，對於中華民國96年
7月30日本院96年度抗字第967號所為裁定，提起再抗告，茲裁定
如下：
    主      文
再抗告駁回。
再抗告訴訟費用由再抗告人負擔。
    理      由
一、再抗告意旨略以：民事訴訟法第526條第2項原規定：「債權
    人雖未為前項釋明，如就債務人所應受之損害已供法院所定
    之擔保者，得命為假扣押」，嗣於民國（下同）92年2月7日
    修正為：「前項釋明如有不足，而債權人陳明願供擔保或法
    院認為適當者，法院得定相當之擔保，命供擔保後為假扣押
    」，其立法理由為：「然其釋明如有不足，為補強計，於債
    權人陳明就債務人可能遭受之損害願供擔保並足以補釋明之
    不足，或於法院認以供擔保可補釋明之不足並為適當時，法
    院均可斟酌情形定相當之擔保，命債權人供擔保後為假扣押
    ，爰修正第2項」 ，本件聲請法院即台灣板橋地方法院依上
    開修正之立法精神，認伊陳明就相對人可能遭受之損害願供
    擔保以補釋明之不足，而准許伊假扣押之聲請，自無任何不
    當之處，原裁定未予詳查，推翻聲請法院之合法見解，適用
    上開法規顯有錯誤。而相對人擔任債務人仙通貨運交通有限
    公司（下稱仙通公司）向伊公司借款之連帶保證人，竟於仙
    通公司96年4月間財務狀況出現問題後，隨即於同年5月25日
    將其名下不動產移轉過戶予第三人陳粉，相對人已有隱匿財
    產之行為，若未立即對相對人進行假扣押保全程序，將來恐
    有不能強制執行之虞，顯已符合假扣押之原因，原裁定適用
    法規顯有錯誤。又相對人於本院之抗告理由為其所簽之保證
    書已失效力，無須與仙通公司負同一債務，聲請法院認其為
    系爭借款之連帶保證人，而准對其所有之財產為假押，顯有
    違誤云云，本院雖曾通知伊就相對人抗告狀內容表示意見，
    惟本院嗣卻以相對人未主張之抗告理由即未釋明假扣押之原
    因為由，廢棄聲請法院所為裁定，駁回伊對相對人假扣押之
    聲請，未依民事訴訟法第528條第2項規定使伊有就釋明假扣
    押之原因陳述意見之機會，遽為不利伊之裁定，原裁定適用
    法規顯有錯誤，且所涉及法律見解有原則上之重要性，請求
    准予再抗告云云。
二、按對於抗告法院之裁定再為抗告，僅得以其適用法規顯有錯
    誤為理由，並經原法院之許可者為限；前項許可，以原裁定
    所涉及之法律見解具有原則上之重要性者為限；第436條之3
    第3項、第4項之規定，於再抗告準用之，民事訴訟法第486
    條第4項、第5項、第6項及第436條之3第3項後段分別定有明
    文。又，所謂適用法規顯有錯誤，係指確定裁判違背法規或
    現存判例解釋者，或抗告法院所為之裁定，就其取捨證據自
    行確定之事實，適用法規所持法律上判斷顯有錯誤而言（最
    高法院71年台再字第210號判例意旨參照） 。且所謂原則上
    之重要性，係指該再抗告事件所涉及之法律問題，意義重大
    而有加以闡釋之必要者而言。
三、本件相對人不服台灣板橋地方法院96年度裁全字第3467號裁
    定，提起抗告，經本院以抗告有理由將該裁定部分廢棄，茲
    再抗告人對原裁定不服，並以前開理由提起再抗告，經查：
    (一)再抗告人主張聲請法院已依民事訴訟法第526條第2項規定
    之修法精神，認伊陳明就相對人可能遭受之損害願供擔保以
    補釋明之不足，而准許伊假扣押之聲請，自無任何不當之處
    ，原裁定廢棄上開合法見解，適用法規顯有錯誤云云，惟按
    債權人就金錢請求或得易為金錢請求之請求，欲保全強制執
    行，得聲請假扣押；又請求及假扣押之原因，應釋明之。釋
    明如有不足，而債權人陳明願供擔保或法院認為適當者，法
    院得定相當之擔保，命供擔保後為假扣押，民事訴訟法第52
    2條第1項、第526條第1、2項分別定有明文 。又修正後之民
    事訴訟法第526條第2項，已將「債權人雖未為前項釋明，如
    就債務人所應受之損害已供法院所定之擔保者，得命為假扣
    押」之規定，修正為「前項釋明如有不足，而債權人陳明願
    供擔保或法院認為適當者，法院得定相當之擔保，命供擔保
    後為假扣押」，以與同條第1項規定 「請求及假扣押之原因
    ，應釋明之」相呼應。是請求及假扣押之原因，債權人如未
    先為釋明，縱就債務人所應受之損害供法院所定之擔保者，
    亦不得命為假扣押，必因釋明而有不足，並經債權人陳明願
    供擔保或法院認為適當者，始得命供擔保後為假扣押（最高
    法院94年度台抗字第156號裁定意旨參照） 。再抗告人就本
    件假扣押之請求即債務人仙通公司積欠其借款，相對人為連
    帶保證人等情已為釋明，而就假扣押之原因即債務人仙通公
    司及相對人日後有不能強制執行或甚難執行之虞，僅提出仙
    通公司第一類票據信用資料查覆單為證，雖足以釋明仙通公
    司因存款不足致票據退票7張金額計為新台幣1,388,982元，
    而有積欠債務之情形，然就相對人是否有浪費財產、增加負
    擔、將財產為不利之處分，或隱匿財產，致日後有不能強制
    執行或甚難執行之虞，並未提出可供即時調查使法院信其主
    張為真實之證據以為釋明，此部分假扣押之原因未能盡釋明
    之責，縱供擔保亦不足以補釋明之欠缺，依據前開說明，對
    相對人假扣押部分之聲請自不應准許。聲請法院就再抗告人
    未釋明相對人有假扣押之原因等情疏而未查，遽以准許顯有
    未洽，自應由本院廢棄該部分裁定，駁回再抗告人此部分假
    扣押之聲請，本院並無適用上開法規錯誤之情形。至再抗告
    人於本件再抗告程序始提出土地登記謄本為證，釋明相對人
    有隱匿財產之行為，非再抗告程序所得審酌，併予敘明。再
    抗告人上開主張，顯有誤會。(二)再抗告人復主張原裁定以相
    對人未主張之抗告理由即未釋明假扣押之原因為由，廢棄聲
    請法院所為裁定，駁回伊對相對人假扣押之聲請，未依民事
    訴訟法第528條第2項規定使伊有就釋明假扣押之原因陳述意
    見之機會，適用法規顯有錯誤云云，惟按關於假扣押聲請之
    裁定，得為抗告。抗告法院為裁定前，應使債權人及債務人
    有陳述意見之機會，民事訴訟法第528條第1項、第2項分別
    定有明文。本院受理本件假扣押事件之抗告，業於96年6月
    25日發函通知兩造表示意見，再抗告人並於收受該通知後具
    狀表示意見，有上開通知及民事答辯狀在卷足憑（本院卷第
    9頁、第12-13頁），本院已依上開規定使兩造有陳述意見之
    機會，自無適用上開法規錯誤之情事，又本院既為抗告法院
    ，自應就聲請法院所為裁定適法與否為審究，不受相對人抗
    告理由之拘束，是再抗告人上開主張，均屬無據。
四、綜上所述，台灣板橋地方法院以96年度裁全字第3467號裁定
    准許再抗告人假扣押之聲請，就准許對相對人之財產為假扣
    押部分，於法尚有未合，本院以原裁定廢棄該部分裁定，並
    駁回再抗告人該部分之聲請，並無適用法規顯有錯誤之情形
    ，且所涉及之法律見解並無原則上之重要性，揆諸前開說明
    ，本件再抗告於法不合，應予駁回。
五、據上論結，本件再抗告為不合法，爰裁定如主文。
中　　華　　民　　國　　96　　年　　8 　　月　　24　　日
                    民事第十五庭
                        審判長法  官  林恩山
                              法  官  郭松濤
                              法  官  黃國永
正本係照原本作成。
如不服本裁定，應於收受送達後10日內向本院提出抗告狀，並應
繳納抗告費新台幣１千元。
中　　華　　民　　國　　96　　年　　8 　　月　　27　　日
　　　　　　　　　　　　　　　書記官  葉國乾
